【裁判字號】    97,交易,40
【裁判日期】    970624
【裁判案由】    過失致死
【裁判全文】
臺灣基隆地方法院刑事判決              97年度交易字第40號
公  訴  人  臺灣基隆地方法院檢察署檢察官
被      告  乙○
被      告  丁○○
選任辯護人  林照雄律師
上列被告因過失致死案件，經檢察官提起公訴（96年度偵字第31
29號），本院判決如下：
    主  文
乙○因過失致人於死，處有期徒刑捌月，減為有期徒刑肆月，如
易科罰金以新台幣壹仟元折算壹日。
丁○○因過失致人於死，處有期徒刑壹年，減為有期徒刑陸月，
如易科罰金以新台幣壹仟元折算壹日。
    事  實
一、乙○於民國95年10月24日晚上9 時50分許，將車牌號碼5287
    ─DP號自用小客車，停放在基隆市○○路451 號前時，原應
    注意在禁止臨時停車線上不得臨時停車，且依當時情形並無
    不能注意之情事，竟疏於注意，而冒然將該車輛停放在該處
    即離開，適有丁○○於95年10月24日晚上10時15分許，駕駛
    車牌號碼6G─7863號自用小客車，沿南榮路由市區往七堵區
    方向行駛，行經南榮路455 巷口時，本應注意汽車行駛至交
    岔路口時，轉彎車應讓直行車先行，且依當時天候晴、夜間
    有照明、路面乾燥、無缺陷、無障礙物、視距良好等一切情
    況，並無不能注意之情形，竟疏未注意，而貿然左轉，適有
    游捷騎乘車牌號碼K5Z─205號重型機車，沿南榮路由七堵區
    往市區方向行駛，致發現丁○○之自用小客車時煞車閃避不
    及，與丁○○之自用小客車發生擦撞後，又撞擊乙○停放前
    述路旁之自用小客車，游捷人車倒地，受有兩側血氣胸、顱
    內出血、胸腹挫傷及頭部挫傷之傷害，於送往署立基隆醫院
    急救後，延至次日凌晨0 時45分許不治死亡。乙○、丁○○
    於肇事後犯罪未經發覺前，於警員到場時主動表示其為肇事
    車輛駕駛者而自首犯行。
二、案經乙○、丁○○自首暨游捷之父丙○○訴請基隆市警察局
    第一分局報請臺灣基隆地方法院檢察署檢察官偵查起訴。
    理  由
壹、程序部分：
    按「除簡式審判程序、簡易程序及第376條第1款、第2 款所
    列之罪之案件外，第一審應行合議審判。」、「左列各罪之
    案件，經第二審判決者，不得上訴於第三審法院。」，刑事
    訴訟法第284條之1、第376條第1款分別定有明文。查本件檢
    察官起訴論以被告乙○、丁○○均係犯刑法第276條第1項之
    過失致死罪，法定刑係「2 年以下有期徒刑、拘役或2000元
    以下罰金」，為於前揭刑事訴訟法第376條第1款所列最重本
    刑3 年以下有期徒刑之罪，依同法第284條之1之情形，爰由
    本院獨任審判，合先敘明。
貳、證據能力部分：
一、按「被告以外之人於審判外之言詞或書面陳述，除法律有規
    定者外，不得作為證據。」、「被告以外之人於偵查中向檢
    察官所為之陳述，除顯有不可信之情況者外，得為證據。」
    、「被告以外之人於審判外之陳述，雖不符前四條之規定，
    而經當事人於審判程序同意作為證據，法院審酌該言詞陳述
    或書面陳述作成時之情況，認為適當者，亦得為證據。當事
    人、代理人或辯護人於法院調查證據時，知有第159條第1項
    不得為證據之情形，而未於言詞辯論終結前聲明異議者，視
    為有前項之同意。」，刑事訴訟法第159條第1項、第159 條
    之1第2項及第159條之5等分別定有明文。查本件檢察官及被
    告於本院審判程序中，對於證人即告訴人丙○○及證人胡菁
    麟於警詢及偵查中所為陳述、證人游宏明、陳世光、余松樺
    、李漢昌、吳淑美、林文斌及江秋山於偵查中所為陳述之證
    據能力，均表示沒有意見，且迄於言詞辯論終結前亦未聲明
    異議，本院審酌告訴人、證人之警詢筆錄及偵查筆錄作成情
    況，核均無違法取證或其他瑕疵，認為以之作為證據為適當
    ，自具備證據能力。
二、被告及檢察官於本院審理時，均同意將本案之基隆市警察局
    交通事故現場圖、道路交通事故調查報告表(一)、(二)、道路交
    通事故補充資料(二)、道路交通事故肇事人自首情形紀錄表、
    酒精濃度測試表、相驗筆錄、相驗屍體證明書、驗斷書、衛
    生署基隆醫院診斷證明書、臺灣省基宜區車輛行車事故鑑定
    委員會96年3 月21日基宜鑑字第0965000632號鑑定意見書作
    為證據使用（本院97年6 月11日審判筆錄參照），且本院審
    酌前述書面陳述，其作成過程並無不適當之情形；又對於「
    被告丁○○所駕駛之自小客車、被告乙○違規停放自小客車
    ，確實有於前述時地發生車禍，且現場跡證如圖所示，並致
    被害人游捷死亡」之待證事實，具有相當之關聯性，亦無任
    何不適於作為證據之情形，是本院認依刑事訴訟法159條之5
    第1 項之規定，前述道路交通事故現場圖、道路交通事故調
    查報告表、補充資料表等，有證據能力。
三、卷附由員警所拍攝，關於本件肇事現場及被告丁○○、乙○
    自小客車與被害人所駕駛機車之車損相片，係由機械（照相
    機）所拍攝，非屬供述證據，並無傳聞法則之適用，且與被
    告、被害人所駕駛汽、機車受損部位之待證事實有關聯性，
    自有證據能力。
參、實體部分：
一、上開事實，業據被告二人於本院審理時坦承不諱，核與告訴
    人丙○○及證人胡菁麟於警詢及偵查中、證人游宏明、陳世
    光、余松樺、李漢昌、吳淑美、林文斌及江秋山於偵查中所
    為證述之情節相符，並有道路交通事故現場圖、道路交通事
    故調查報告表(一)、(二)、道路交通事故補充資料(二)、肇事現場
    及兩車車損照片、診斷證明書在卷可稽；又被害人游捷因本
    件車禍造成兩側血氣胸、顱內出血、胸腹挫傷及頭部挫傷之
    傷害，有署立基隆醫院診斷證明書可稽，並經臺灣基隆地方
    法院檢察署檢察官督同檢驗員相驗屬實，製有相驗筆錄、相
    驗屍體證明書、檢驗報告書以及相驗照片在卷可憑，應認被
    告上開自白與事實相符，堪可採信。
二、按禁止臨時停車處所，不得停車；又汽車行駛至交岔路口，
    轉彎車應讓直行車先行，道路交通安全規則第112條第1項第
    1 款、第102條第1項第7款分別定有明文，此為一般駕駛人
    所具有之交通常識，及駕駛時應注意並能注意遵守之事項，
    亦為被告丁○○行為時之行車、被告乙○行為時之停車注意
    義務。而依案發當時為晴天、夜間有照明、路面乾燥、無缺
    陷、無障礙物、視距良好等情形，有上開道路交通事故調查
    報告表可稽，並無不能注意之情事，被告丁○○竟疏未注意
    行駛至交岔路口，轉彎車應讓直行車先行，以致發現被害人
    騎乘機車對向而來時已煞停不及，造成自小客車擦撞被害人
    之機車，又被告乙○在禁止臨時停車處所違規停車，使被害
    人遭被告丁○○擦撞後，又撞擊乙○違規停放自小客車，致
    被害人倒地受傷後不治死亡，足見被告二人顯有應注意、能
    注意而不注意之過失甚明，且其過失與被害人之死亡結果間
    具有相當因果關係，就此臺灣省基宜區行車事故鑑定委員會
    亦同此認定，有相驗卷附該委員會96年3 月21日基宜鑑字第
    0965000632號函所附之鑑定意見書可稽。另本件被害人騎駛
    機車，固有未遵守車前狀況之疏失，然此核屬過失程度、比
    例之認定，尚無影響被告二人前揭行車、停車過失之成立，
    特此敘明。綜上所陳，本案事證明確，被告丁○○因行車義
    務、被告乙○因停車義務，過失致人於死之犯行堪可認定，
    應依法論科。
三、核被告所為，均係犯刑法第276條第1項之過失致死罪。被告
    二人於犯罪未發覺前，停留現場，並向前往現場處理之員警
    承認為肇事者乙節，業據證人即現場處理警員李漢昌於偵查
    中證述明確，並有基隆市○○○道路交通事故肇事人自首情
    形紀錄表在卷可參（見95年度相字第462 號偵查卷第28、29
    頁背面），核渠等情節，與「自首」之例相符，均得依刑法
    第62條前段規定，減輕其刑。爰審酌被告丁○○疏未注意於
    交岔路口轉彎車應讓直行車先行，被告乙○在禁止臨時停車
    處行停車，致使被害人受有事實欄所載傷勢，並因而致死，
    另審酌本件車禍之肇事原因，及被告犯後態度良好等一切情
    狀，各量處如主文所示之刑，以示懲儆。末以，犯罪在96年
    4月24日以前者，除中華民國九十六年罪犯減刑條例第3條第
    1項所列各罪經宣告死刑、無期徒刑或逾有期徒刑1年6 月之
    刑而應不予減刑以外，其經宣告之有期徒刑、拘役或罰金各
    應依中華民國九十六年罪犯減刑條例第2條第1項減其刑期或
    金額二分之一。茲本案被告既係在96年4 月24日以前之95年
    10月24日犯罪，尤以所犯法條罪名暨所受徒刑宣告復俱無中
    華民國九十六年罪犯減刑條例第3條第1項所列各款規定之適
    用，是其當屬「應予減刑」之案件。爰依中華民國九十六年
    罪犯減刑條例第7條、第2條第1項第3款規定，就所宣告之有
    期徒刑各減其刑期二分之一，併參酌法院辦理九十六年減刑
    案件應行注意事項所揭示意旨，於本判決之主文項下同時
    諭知其宣告刑，暨依中華民國九十六年罪犯減刑條例第9 條
    及刑法第41條第1 項前段規定，就其減得之刑諭知如主文所
    示之易科罰金折算標準。
據上論斷，應依刑事訴訟法第299條第1項前段、第284條之1，刑
法第276條第1項、第41條第1項前段、第62條，刑法施行法第1條
之1，中華民國九十六年罪犯減刑條例第2條第1項第3款、第7 條
、第9條，判決如主文。
本案經檢察官甲○○到庭執行職務。
中    華    民    國    97    年    6     月    24    日
                  刑事第四庭法    官  齊潔
以上正本證明與原本無異。
如不服本判決應於收受本判決後10日內向本院提出上訴書狀，其
未敘述上訴理由者，並得於提起上訴後10日內向本院補提理由書
狀（均須按他造當事人之人數附繕本）「切勿逕送上級法院」。
中    華    民    國    97    年    6     月    24    日
                            書 記 官  王月娥
附錄論罪法條
刑法第276條第1項
因過失致人於死者，處2年以下有期徒刑、拘役或2千元以下罰金
。


司法院資訊處製作；財團法人民間司法改革基金會備份。
